【裁判字號】    97,交聲,1575
【裁判日期】    970731
【裁判案由】    違反道路交通管理處罰條例聲明異議
【裁判全文】
臺灣臺北地方法院交通事件裁定        97年度交聲字第1575號
異議人即
受處分人  甲○○
上列異議人即受處分人因違反道路交通管理處罰條例案件，對於
交通部公路總局臺北區監理所於民國97年 5月29日所為之處分（
原處分案號：北監自裁字第裁40-CG0000000號），聲明異議，本
院裁定如下：
    主  文
異議駁回。
    理  由
一、按汽車行駛有損毀或變造汽車牌照、塗抹污損牌照，或以安
    裝其他器具之方式，使不能辨認其牌號者，處汽車所有人新
    臺幣（下同）二千四百元以上四千八百元以下罰鍰，並責令
    申請換領牌照或改正，道路交通管理處罰條例第十三條第一
    款定有明文。又小型車駕駛人如違反前款規定，且於舉發通
    知單上所載應到案期限內繳納罰鍰或到案聽候裁決者，依違
    反道路交通管理事件統一裁罰基準及處理細則第四十四條第
    一項暨違反道路交通管理事件統一裁罰基準表之規定，應處
    以三千元罰鍰。
二、本件原處分機關交通部公路總局臺北區監理所係以：異議人
    即受處分人甲○○所有之車號ＧＨ—２１０２號自用小客車
    ，於民國九十六年十月十五日上午六時十四分許，行經臺北
    縣八里鄉台十五線米倉加油站前（往八里方向）時，有塗抹
    污損牌照，使不能辨認其牌號之情形，而遭設置於該處之「
    感應式線圈測速照相儀器（微電腦闖紅燈暨自動測速照相儀
    器）」以拍照方式採證，嗣舉發單位臺北縣政府警察局交通
    隊警員以異議人所有上開車輛有違反前揭道路交通管理處罰
    條例第十三條第一款規定之行為逕行製單舉發，裁處異議人
    罰鍰三千元，經舉發單位將舉發通知單及採證照片送達異議
    人戶籍地（即臺北縣新店市○○街二一號五樓）後，異議人
    並未於舉發通知單上所載應到案日期（即九十七年一月十九
    日前）繳納罰鍰或到案聽候裁決，直至九十七年三月三十一
    日始向原處分機關提出申訴，經原處分機關函請舉發單位調
    查結果，雖仍認異議人有前開違規行為，然衡諸異議人申訴
    謂舉發通知單並未送達上開車輛稅籍所在地（即臺北縣新店
    市○○○路一六巷一弄八號三樓）乙節，故原處分機關乃依
    行政程序法第四十三條規定，同意依最低額裁罰，並於同年
    五月二十九日依道路交通管理處罰條例第十三條第一款、違
    反道路交通管理事件統一裁罰基準及處理細則第四十一條、
    第四十三條、第六十七條之規定，從輕裁處異議人罰鍰三千
    元。
三、異議意旨略以：異議人實無塗抹及污損牌照行為，本案測速
    照相機器是否欠缺保養或老舊，又因角度或光線等因素，以
    致採證照片所示之車牌模糊而歸咎於異議人云云。
四、查異議人所有上開車輛，確於前揭時、地行駛之事實，為異
    議人所不否認，而依設置於該處之照相儀器所攝得之照片，
    顯示該車後方牌號第一個英文字母「Ｇ」及第二個英文字母
    「Ｈ」、第三位阿拉伯數字「０」及最末位阿拉伯數字「２
    」均呈現反光情形，已無法明顯辨識、輕易判讀，其中尤以
    第一個英文字母「Ｇ」及最末位阿拉伯數字「２」之反光情
    形極為嚴重，已達完全不能辨識之程度，此有採證照片附卷
    可稽，足認異議人確有塗抹污損牌照，使不能辨認其牌號之
    違規行為至明。異議人雖以前揭情詞置辯，惟查：
  (一)設置於上開地點之照相儀器，乃「感應式線圈測速照相儀器
    （微電腦闖紅燈暨自動測速照相儀器）」，於六十五年間即
    開始啟用，因我國未定檢驗規範，故採用國際認證，該儀器
    係經荷蘭量測局檢驗合格，並經本院公證，且政府機關採購
    及使用該項設備，均要求須生產國製造廠或其他檢驗單位準
    確性認證之證明文件，以確保其準確性，並依據內政部警政
    署九十五年四月十二日警署交字第０九五００五三五五七號
    函頒「交通裝備維護作業規範」，加強檢驗、維修、督考等
    工作，納入該署每年裝備抽檢重點項目，此有臺北縣政府警
    察局九十七年七月七日北縣警交字第０九七００八五六三九
    號函暨所附荷蘭量測局檢驗合格暨本院公證認證書在卷足憑
    ；參以該儀器於異議人違規時間前後即九十六年十月十五日
    上午四時十八分許至八時三十二分許，在同一地點所攝得之
    其他採證照片所示之車輛牌號（例如：５７５—ＥＧ、９Ｅ
    —８４２１、２８３１—ＤＶ、２９５３—ＥＮ等車號）均
    明顯可見，益證該儀器處於正常運作狀態，且在同等天候、
    視距、光線、角度之情境下，其他車輛之牌號均甚清晰，唯
    獨異議人之車號難辨，顯見異議人所辯：儀器欠缺保養、老
    舊、拍攝角度或光線等因素，以致採證照片所示之車牌模糊
    云云，實屬無稽；況依卷附異議人車輛採證照片之放大影像
    以觀，除第一位阿拉伯數字「２」及第二位阿拉伯數字「１
    」尚稱明顯可辨外，其餘英文字母及阿拉伯數字或一部或全
    部呈反白發亮情形，亦即該等反光範圍散佈在牌照左、右兩
    端，且呈不自然、不平均、不規則區塊，殊難想像係拍攝角
    度或光線所致；綜觀上情，已足認異議人確有塗抹污損牌照
    ，使不能辨認其牌號之情事。
  (二)至異議人提出其車輛因超速而遭採證舉發之照片，雖可辨認
    其牌號，惟該照片係於本案違規後之九十七年二月十一日始
    拍攝，尚難據為有利於異議人之認定；另異議人所提出其車
    輛在靜態下攝得之照片，其牌號固得清晰辨識，然查汽車於
    行駛中，其牌照係辨識車籍之最重要依據，準此，所謂「使
    不能辨認其牌號」者，應係以「是否使其牌號『於車輛行進
    間』不能辨認」，為判斷標準，而細觀異議人所提出之該車
    照片，卻係在日間光線充足之環境下，以極近距離針對該靜
    止狀態中之車輛後部拍攝特寫影像，且與本案違規時、地所
    採證之照片，並非處於相同時、空環境所拍攝，其牌號是否
    清晰可辨，本因所處環境條件之不同，而有視覺程度上之差
    異，自難僅憑上開異議人所提出之照片，遽為有利於異議人
    之認定。
五、綜上所述，異議人車輛確於前揭時、地行駛，有塗抹污損牌
    照，使不能辨認其牌號之違規行為，從而，原處分機關依前
    揭道路交通管理處罰條例第十三條第一款、違反道路交通管
    理事件統一裁罰基準及處理細則第四十一條、第四十三條、
    第六十七條規定，裁處異議人罰鍰三千元，核無違誤。異議
    人之異議，為無理由，應予駁回。
據上論斷，應依道路交通案件處理辦法第十九條，裁定如主文。
中    華    民    國  九十七  年    七    月  三十一  日
                  交通法庭法  官  陳芃宇
以上正本證明與原本無異。
如不服本裁定，應於送達後5日內，向本院提出抗告狀。
                          書記官  徐鶯尹
中    華    民    國  九十七  年    八    月    六    日


司法院資訊處製作；財團法人民間司法改革基金會備份。
